臺灣苗栗地方法院民事判決　　　　　95年度簡上字第35號
上　訴　人　乙○○
被　上訴人　甲○○
　　　　　　　　　　　　號
上列當事人間請求返還土地事件，上訴人對於中華民國95年7 月
6 日本院苗栗簡易庭94年度苗簡字第647 號第一審判決提起上訴
，本院於96年1月22日言詞辯論終結，判決如下：
    主  文
上訴駁回。
第二審訴訟費用由上訴人負擔。
    事實及理由
壹、程序方面：
    按上訴之變更或追加，非經他造同意，不得為之，但擴張或
    減縮應受判決事項之聲明者，不在此限，民事訴訟法第 446
    條第1 項但書及第255 條第1 項第3 款定有明文。上訴人原
    上訴聲明為：(一)原判決廢棄。(二)被上訴人應將坐落苗栗縣頭
    份鎮○○段814 地號土地（下稱系爭土地）上如原審判決附
    圖所示綠色編號A 部分面積32.4平方公尺之廢土清除，將土
    地返還上訴人（見本院卷第28頁），嗣於本院民國95年9 月
    19日準備程序期日及96年1 月22日言詞辯論期日，變更上訴
    聲明第2 項為：被上訴人應將系爭土地上如附圖即苗栗縣頭
    份地政事務所95年10月20日複丈成果圖所示綠色編號A 部分
    面積32.4平方公尺，及紅色編號C 部分面積47.86 平方公尺
    之廢土（含磚塊）清除，將土地返還上訴人（見本院卷第63
    、105 頁），核其變更屬擴張應受判決事項之聲明，依前揭
    規定，應予准許。
貳、實體方面：
一、上訴人於原審起訴主張：系爭土地為上訴人所有，詎被上訴
    人無正當權源，竟在附圖所示綠色編號A 部分面積32.4平方
    公尺土地上堆置廢土、磚塊、鐵條等物，妨害上訴人所有權
    之行使。為此依民法第767 條規定，訴請被上訴人應將上開
    廢土、磚塊、鐵條等物清除，將佔用之土地返還上訴人等語
    。原審判決駁回其訴，上訴人不服，提起上訴，補陳：系爭
    土地上灌溉排水溝南側之土堤原本未如今日之寬，係被上訴
    人於90年間整修房屋時，將挖掘化糞池所生之廢土堆置於上
    開土堤，始致土堤變寬，是被上訴人自應將附圖所示A 、C
    部分之廢土清除，將土地返還上訴人。
二、被上訴人則以：伊已將堆置於系爭土地上之磚塊、鐵條等物
    清除完畢；至於上訴人所指系爭土地上如附圖所示A 、C 部
    分之廢土，則非被上訴人所堆置，該A 、C 部分土堤位於灌
    溉排水溝之南側，自伊祖先居住以來即是如此，並未有目前
    之土堤較以前為寬之情事；且系爭土地附近以前住很多人，
    並非只有住伊一家，上訴人因而遽指廢土係被上訴人所堆置
    者，實屬無據，是上訴人之請求為無理由，應予駁回等語，
    資為抗辯。
三、原審審酌兩造提出之攻擊防禦方法後，認被上訴人已將磚塊
    、鐵條等物清除，另上訴人亦未舉證證明被上訴人有在系爭
    土地堆置廢土之事實，因而判決駁回上訴人於原審之訴。上
    訴人不服，提起上訴，於本院聲明：(一)原判決廢棄。(二)被上
    訴人應將系爭土地上如附圖所示綠色編號A 部分面積32.4平
    方公尺，及紅色編號C 部分面積47.86 平方公尺之廢土（含
    磚塊）清除，將土地返還上訴人。被上訴人則答辯聲明：上
    訴駁回。
四、查苗栗縣頭份鎮○○段814 地號土地為上訴人所有；原堆置
    於系爭土地上如附圖所示綠色編號A 部分面積32.4平方公尺
    之鐵條等物，業經被上訴人於原審訴訟中清除完畢等情，為
    本院協同兩造整理並簡化爭點後，兩造不爭之事實（見本院
    卷第104 頁），並有土地登記謄本附在原審卷可憑，自堪信
    為真實。
五、惟上訴人主張系爭土地上如附圖所示綠色編號A 部分面積32
    .4 平 方公尺及紅色編號C 部分面積47.86 平方公尺之廢土
    （含磚塊），為被上訴人所堆置一節，則為被上訴人所否認
    ，並以前揭情詞置辯。經查：
  (一)按當事人主張有利於己之事實者，就其事實有舉證之責任，
    民事訴訟法第277 條前段定有明文。本件上訴人主張前開土
    地上之廢土係被上訴人所堆置之情，既為被上訴人所否認，
    則上訴人自應就此有利於己之事實舉證證明之。
  (二)而經本院於95年12月13日至系爭土地現場勘驗結果，系爭土
    地上灌溉排水溝南側固有土提一條，然並無從以該外觀即認
    定該土堤係被上訴人整修房屋時挖掘化糞池所生之廢土堆置
    而成。至上訴人聲請本院訊問之證人丙○○雖證稱：排水溝
    南側之土地以前有放置磚塊、鐵條、廢土，係被上訴人堆放
    的等語，然查：證人丙○○同時亦證稱：伊並未親眼看到被
    上訴人將磚塊、鐵條、廢土堆放於前開土地，因系爭土地附
    近並無其他人家，除被上訴人之住家在旁邊，會放置東西外
    ，此外並無其他人會放置物品；伊係直至原審承辦法官至現
    場勘驗時，亦至現場，始知前開土地上堆放有磚塊、鐵條、
    廢土；伊並不知被上訴人建好房屋後，廢棄物堆放於何處等
    語；又經本院詢問伊所指之廢土為何物，伊則證稱不清楚（
    以上證詞均見本院卷第64至66頁），足見證人丙○○僅係因
    原審至現場勘驗時，亦至現場，始知排水溝南側土堤上堆放
    有磚塊、鐵條、廢土等物，並因被上訴人之住家與系爭土地
    毗鄰，因而自行推論磚塊、鐵條、廢土為被上訴人堆放，而
    為上開證述。況證人丙○○既不知廢土為何物，則其證述被
    上訴人有在前開土地上堆置廢土云云，亦無所據。從而，證
    人丙○○既未親自見聞被上訴人堆放上開物品之事實，其證
    詞即無採信之餘地。此外上訴人復未能舉證證明排水溝南側
    之土堤即如附圖所示綠色編號A 部分面積32.4平方公尺及紅
    色編號C 部分面積47.86 平方公尺之廢土（含磚塊），係被
    上訴人所堆置者，上訴人之前揭主張，自非可採。
六、綜上所述，上訴人既無法舉證證明系爭土地上如附圖所示綠
    色編號A 部分面積32.4平方公尺及紅色編號C 部分面積47.8
    6 平方公尺之廢土（含磚塊），為被上訴人所堆置，則其請
    求被上訴人應將前開土地上之廢土（含磚塊）清除，返還土
    地，即無理由，應予駁回。原審為上訴人敗訴之判決，核無
    違誤。上訴意旨指摘原判決不當，求予廢棄改判，為無理由
    ，應予駁回。
七、本件判決基礎已臻明確，上訴人固請求挖開系爭土地，以資
    證明被上訴人於系爭土地堆置有建築廢棄物云云，惟查縱挖
    開系爭土地證實土地底下確有建築廢棄物存在，亦無從遽以
    認定必然係被上訴人所堆置者，是上訴人之請求實無必要；
    此外兩造其餘主張陳述及舉證，亦核與判決結果不生影響，
    爰不予一一論述，附此敘明。
八、據上論結，本件上訴為無理由，依民事訴訟法第449 條第1
    項、第78條，判決如主文。
中　　華　　民　　國　　96　　年　　1 　　月　　31　　日
                　民事庭  審判長法　官  張淑芬
                                法　官  邱光吾
                                法　官  黃佩韻
以上正本係照原本作成。
不得上訴。
                                書記官　蔡健忠
中　　華　　民　　國　　96　　年　　1 　　月　　31　　日
